【裁判字號】    88,簡上,64
【裁判日期】    890712
【裁判案由】    給付票款
【裁判全文】
臺灣彰化地方法院民事判決                        八十八年度簡上字第六十四號
    上  訴  人
    即被上訴人  丙○○
    訴訟代理人  乙○○
    上  訴  人  甲○○
右當事人間請求給付票款事件，上訴人對於中華民國八十八年二月十日本院北斗簡易
庭八十七年度斗簡字第四二三號第一審判決提起上訴，本院判決如左：
    主      文
原判決不利於上訴人丙○○部分廢棄。
右廢棄部分被上訴人甲○○在第一審之訴駁回。
上訴人甲○○之上訴駁回。
第一、二審訴訟費用由被上訴人即上訴人甲○○負擔。
    事      實
甲、上訴人即被上訴人丙○○方面：
一、聲明：如主文所示。
二、陳述：除與原審判決書所載者相同茲予引用外，補稱：
  （一）系爭第一一六九一五號本票係民國（下同）八十三年三月十四日到期，距被
        上訴人甲○○聲請支付命令已逾三年，票據請求權已罹於時效而消滅，自不
        得再為請求，其於第一審之訴應予駁回。
  （二）縱前項抗辯不成立，惟系爭本票係伊交予甲○○之妻陳秀英，陳秀英再交給
        其夫甲○○，伊之子乙○○已償還二十萬元予陳秀英，甲○○當然應承受此
        清償之事實，如其主張係還他筆債務應提出證明。
  （三）系爭八十七萬元債務係六合彩賭金，甲○○稱系爭本票係伊用支票調現欠下
        的，最後用本票抵還，如其真意係指借貸，因伊與之無任何借貸關係，且甲○○取得本票係無償取得，自不得請求。
三、證據：援用原審之立證方法外，另聲請訊問證人陳秀英。
乙、被上訴人即上訴人甲○○方面：
一、聲明：（一）原判決廢棄；（二）上訴人即被上訴人丙○○應給付八十七萬元及
    自八十三年三月十四日起至清償日止，按年息百分之六計算之利息；（三）第一
    、二審訴訟費用由上訴人即被上訴人丙○○負擔；（四）願供擔保請求准予宣告
    假執行。
二、陳述：除與原審判決書所載者相同茲予引用外，補稱：
  （一）系爭本票係上訴人即被上訴人丙○○經手之支票退票時所換，並非惡意取得
        ，且其抗辯系爭本票逾三年時效，係其交付時拜託不可讓其子乙○○知道，
        此票絕對負責到底，如今化整為零不願負責，有詐欺之嫌，至其稱乙○○已
        清償陳秀英二十萬元，係其與陳秀英間之債務關係，與伊無關，不得自系爭
        八十七萬元本票中扣除，且其尚欠陳秀英二張票款共十七萬元。
  （二）原判決稱伊自承領得丙○○交付十二萬元部分有所出入，實係丙○○對伊及
        伊妻陳秀英各有債務關係，丙○○清償一筆卻虛報成兩筆，如丙○○有向伊
        清償十二萬元，應開立七十五萬元票據換回系爭八十七萬元本票，故該筆十
        二萬元係清償給訴外人。
  （三）丙○○指系爭債務係有關陳秀英經營六合彩之賭債，辯稱賭債非債，並無證
        據可證明，反係其以經營六合彩為業，曾被移送法辦，其不知悔改，繼續經
        營至伊提出支付命令止，其因需錢周轉，以支票向伊調現，伊轉向他人兌現
        ，不料支票陸續退票，伊簽立本票換回支票，並約丙○○開立系爭八十七萬
        元本票，其並收回支票，惟仍未兌現，致伊變賣房地產償債。
三、證據：援用原審之立證方法外，另提出：土地增值稅繳款書、買賣所有權移轉契
    約書、賭博收據、支票、存款存摺（均影本）等為證。
    理      由
一、本件被上訴人即上訴人甲○○起訴主張：伊執有上訴人即被上訴人丙○○簽發，
    發票日為八十二年十二月十四日，到期日為八十三年三月十四日，票號一一六九
    一五號，金額八十七萬元之本票一張，屆期經提示不獲付款，本於票據追索權，
    ，提起本訴請求給付云云；上訴人即被上訴人丙○○則以：系爭本票係八十三年
    三月十四日到期，距甲○○聲請支付命令已逾三年，票據請求權已罹於時效而消
    滅，自不得再為請求，且系爭本票係伊交予甲○○之妻陳秀英，陳秀英再交給甲○○，由甲○○無償取得，伊之子乙○○已償還二十萬元予陳秀英，甲○○當然
    應承受此清償之事實，況系爭八十七萬元債務係六合彩賭金，甲○○稱系爭本票
    係伊用支票調現欠下的，最後用本票抵還，如其真意係指借貸，因伊與之無任何
    借貸關係，自亦不得請求等語置辯。
二、經查甲○○主張執有丙○○所簽發，金額為八十七萬元之本票，到期日為八十三
    年三月十四日，經屆期提示不獲付款之事實，業據其提出本票為證，丙○○亦不
    爭執，此部分應為真正。
三、惟按票據上之權利，對本票發票人，自到期日起算；三年間不行使，因時效而消
    滅，票據法第二十二條第一項定有明文；經查，丙○○所簽發之系爭本票，發票
    日為八十二年十二月十四日，到期日為八十三年三月十四日，有兩造所不爭之本
    票可稽，而甲○○遲至八十七年八月七日始對丙○○就系爭本票債務聲請本院發
    給支付命令，亦有本院八十七年度促字第一一五六二號支付命令卷可憑，甲○○
    雖辯稱：係丙○○交付本票時拜託不可讓其子乙○○知道，此票絕對負責到底，
    如今化整為零不願負責，有詐欺之嫌云云，惟查其情為丙○○所否認，甲○○復
    未能舉證證明有何中斷時效之事由，並否認丙○○之子乙○○償還之二十萬元與
    本件有關，揆諸前揭法條，丙○○抗辯系爭本票到期已逾三年，票據請求權已罹
    於時效等語，應可採信，從而，被上訴人即上訴人甲○○本於票據上之法律關係
    ，請求上訴人即被上訴人丙○○給付系爭票款及遲延利息，為無理由，不應准許
    ，其就該部分所為假執行之聲請亦失所附麗，應併予駁回。原審就此部分判令丙○○給付部分金額及利息，並依職權為假執行之宣告，自有未洽。上訴人丙○○
    上訴意旨就此部分指摘原判決不當，求予廢棄改判，為有理由，至原審判決被上
    訴人即上訴人甲○○敗訴部分，經核於法並無不合，其上訴意旨求予廢棄改判，
    為無理由，應予駁回。
四、本件事證已臻明確，兩造其餘攻擊防禦方法，於判決結果無影響，爰不一一論列
    ，附此敘明。
五、據上論結，本件上訴人丙○○之上訴為有理由，上訴人甲○○上訴為無理由，依
    民事訴訟法第四百三十六條之一第三項、第四百五十條、第七十八條，判決如主
    文。
中      華      民      國    八十九    年      七      月    十二      日
                                  臺灣彰化地方法院民事第二庭
~B審判長法  官  羅培昌
~B      法  官  李水源
~B      法  官  謝仁棠
右為正本係照原本作成
本件不得上訴
~B      書記官  謝秋德
中      華      民      國    八十九    年      七      月    十二      日


司法院資訊處製作；財團法人民間司法改革基金會備份。
